【裁判字號】    97,簡,206
【裁判日期】    970630
【裁判案由】    醫療法
【裁判全文】
臺北高等行政法院判決
                                       97年度簡字第206號
原      告  甲○○
被      告  臺北縣政府
代  表  人  乙○○縣長）住同.
上列當事人間因醫療法事件，原告不服行政院衛生署中華民國97
年1 月31日衛署訴字第0960054963號訴願決定，提起行政訴訟。
本院判決如下：
    主  文
原告之訴駁回。
訴訟費用由原告負擔。
    事  實  及  理  由
一、事實概要：
    緣原告甲○○非醫療機構負責人，亦未取得合法醫師資格，
    於網路（http:tw.lifestyle.yahoo.com/biz.html?bizid=c
    679f84 ee964f588）刊登「鴻崴推拿整復中心00-00000000
    ．．．臺北縣中和市○○路118 號．．．服務項目：跌打損
    傷、風濕酸痛、關節挫傷、坐骨神經、久年酸痛．．．」等
    文詞之廣告，經臺北市政府衛生局於民國（下同）96年7 月
    5 日查獲，移送被告所轄衛生局查證，認屬違規醫療廣告，
    被告乃以原告違反醫療法第84條規定，依同法第104 條規定
    ，於96年11月5 日以北府衛醫字第0960095449號行政處分書
    ，處原告新臺幣（下同）5 萬元罰鍰。原告不服，提起訴願
    ，遭決定駁回，遂提起本件行政訴訟。
二、原告起訴意旨略以：
  (一)原告坦承確向奇摩網站申請刊登廣告網頁，但僅係基於嘗試
    之動機，而以朋友的資料來刊登，以測試網路之便利性。原
    告從未於醫療機構任職，也不知有此規定，且於收到「到案
    說明」之要求後，即向奇摩網站提出修正、刪除之請求。
  (二)請依下列相關條款，再次檢視本案：
    按施行之「行政罰法」規定，違反行政法上義務之行為，非
    出於故意或過失者，不予處罰（第7 條第1 項）；不得因不
    知法規而免除行政處罰責任，但按其情節，得減輕或免除其
    處罰（第8 條）；裁處罰鍰，應審酌違反行政法上義務行為
    應受責難程度、所生影響及因違反行政法上義務所得之利益
    ，並得考量受處罰者之資力（第18條第1 項）；違反行政法
    上義務應受法定最高額新台幣3 千元以下罰鍰之處罰，其情
    節輕微，認以不處罰為適當者，得免予處罰，並對違反行政
    法上義務者施以糾正或勸導（第19條）。前揭規定係針對行
    為人過失程度及違規情節輕微之案件，行政機關予以裁罰時
    ，應審酌是否減輕或免除其罰鍰之法規依據與基本原則。被
    告已查明原告非此機構之負責人，也未任職於此機構，應已
    略符上開減輕條款，被告及訴願機關均未說明不符合的原因
    。
  (三)意見陳述：
    行政機關從未負起教育民眾之責任，試問從小至今有何課程
    或機構教育或提醒大眾此類法規之存在？行政機關應先給予
    勸導，屢勸不聽以致情節重大傷及無辜者，即應給予處分，
    則民眾便口無怨言。
三、被告答辯則以：
  (一)按「本法所稱醫療廣告，係指利用傳播媒體或其他方法，宣
    傳醫療業務，以達招徠患者醫療為目的之行為。」「非醫療
    機構，不得為醫療廣告。」「廣告內容暗示或影射醫療業務
    者，視為醫療廣告」「違反第84條規定為醫療廣告者，處新
    臺幣5 萬元以上25萬元以下罰鍰。」分別為醫療法第9 條、
    第84條及第104 條所明定。
  (二)原告未具有合法醫師資格，亦非合法設立之醫療機構，依法
    不得為醫療廣告，卻擅自刊登系爭醫療廣告，為友人招攬業
    務，依醫療法第87條規定：「廣告內容暗示或影射醫療業務
    者，視為醫療廣告」。原告坦承刊登不諱，並有網頁登錄之
    基本資料可證確係原告所刊載，其違規事實，洵勘認定。
  (三)原告稱「僅因看到奇摩提供之方便功能，便以朋友資料以嘗
    試心態於網路刊登，與之無任何利害關係，從未於醫療機構
    任職，不曉得有此規定」「至今哪個課程或哪個機構有在教
    育告知大眾此類法規或提醒」「非此機構之負責人亦或任職
    於此機構、亦無委任關係，相信此已略符合提到之相關減輕
    條款之條件．．．似乎沒有重新因為訴願而再次審視；負擔
    問題也確是原因之一」。按法律於公布施行後即生效，並不
    以通知個人為必要；次系爭廣告確由原告刊載，此為原告從
    未否認之事實，自應負違反行政法上義務責任，不得以不知
    法令、與之無任何利害關係等詞，而邀免除行政處罰責任。
    另考量原告初次之違章行為及係原告為其友人刊載，尚非屬
    惡意違規，本府依法定之最低罰鍰裁處5 萬元整，已屬從輕
    。
  (四)末原告主張「違反行政法上義務應受法定最高額新台幣3 千
    元以下罰鍰之處罰，其情節輕微，認以不處罰為適當者，得
    免予處罰，並對違反行政法上義務者施以糾正或勸導（第19
    條）」「有些類似法令應給予先行的勸導，屢勸不聽以致情
    節重大傷及無辜者即應給予處分，則民眾便口無怨言」，然
    查違反醫療法第84條規定並無被查獲違規先予以口頭申誡或
    輔導改善乙節；且相對應之罰則第104 條之罰鍰額度為5 萬
    元至25萬元整，並無行政罰法第19條之適用，併予敘明。
  (五)綜上結論，被告所為之行政處分，揆諸前揭法令規定，應無
    不合，請予維持。
四、按醫療法第9 條：「本法所稱醫療廣告，係指利用傳播媒體
    或其他方法，宣傳醫療業務，以達招徠患者醫療為目的之行
    為。」；第84條：「非醫療機構，不得為醫療廣告。」；第
    104 條：「違反第84條規定為醫療廣告者，處新臺幣5 萬元
    以上25萬元以下罰鍰。」。
五、經查，本件原告非醫療機構負責人，亦未取得合法醫師資格
    ，依法不得為醫療廣告，卻於事實欄所揭網站刊登「鴻崴推
    拿整復中心00-00000000 ．．．臺北縣中和市○○路118 號
    ．．．服務項目：跌打損傷、風濕酸痛、關節挫傷、坐骨神
    經、久年酸痛．．．」等文詞之廣告，經被告所轄衛生局人
    員於96年9 月11日約談原告，其坦承刊登系爭廣告幫朋友宣
    傳，此有被告所轄衛生局訪問紀要影本附於原處分卷可稽，
    其違章事實足可認定，被告依法處罰，尚無不合。
六、至原告雖稱其非該機構（鴻崴推拿整復中心）成員，僅基於
    朋友之誼為該機構刊登廣告，事後獲知其行為觸法，遂即時
    通知網站修正移除相關字眼，被告應予以納入考量，參酌行
    政罰法之相關規定減輕罰責云云。惟查，醫療法第104 條所
    規定之裁罰金額為5 萬元以上25萬元以下，被告裁罰原告5
    萬元罰鍰，已係最低金額，被告主張業已考量裁罰所應考量
    之情節，應屬可信，本件自無裁量違法之情事。另原告主張
    應先給予勸導，及被告應教育提醒民眾避免觸法云云，均於
    本件處分之當否無涉。
七、綜上，原處分於法並無違誤，訴願決定予以維持，亦無不合
    ，原告仍執前詞，訴請撤銷原處分及訴願決定，為無理由，
    應予駁回。又本件為簡易訴訟事件，爰不經言詞辯論，逕為
    判決，併予敘明。
據上論結，本件原告之訴為無理由，爰依行政訴訟法第98條第1
項前段、第233 條第1 項、第236 條，判決如主文。
中    華    民    國    97    年     6    月   30     日
                        臺北高等行政法院第四庭
                                      法  官  李  玉  卿
上為正本係照原本作成。
本件以訴訟事件所涉及之法律見解具有原則性者為限，始得於本
判決送達後20日內向本院提出上訴狀並表明上訴理由，如已於本
判決宣示後送達前提起上訴者，應於判決送達後20日內補具上訴
理由（均按他造人數附繕本），且經最高行政法院許可後方得上
訴。
中    華    民    國    97    年     6    月   30     日
                                      書記官  陳  又  慈


司法院資訊處製作；財團法人民間司法改革基金會備份。
